【裁判字號】    92,交上訴,41
【裁判日期】    920326
【裁判案由】    公共危險等
【裁判全文】
臺灣高等法院臺中分院刑事判決                    九十二年度交上訴字第四一號
    上  訴  人
    即  被  告  乙○○
    選任辯護人  鄭人傑
右上訴人因公共危險等案件，不服臺灣南投地方法院九十一年度交訴字第三三號中華
民國九十一年十月十一日第一審判決（起訴案號：臺灣南投地方法院檢察署九十一年
度偵字第二○三九號），提起上訴，本院判決如左：
      主  文
上訴駁回。
乙○○緩刑年，緩刑期內保護管束。
      事  實
一、乙○○明知飲酒後駕駛動力交通工具之注意能力及車輛操控能力均會降低而無法
    為安全之駕駛，卻於民國九十一年五月十五日中午十二時至下午二時許，在南投
    縣國姓鄉大旗村旗洞橋上方五百公尺之溪邊，與友人飲用不詳數量之米酒，而不
    能安全駕駛後，再駕駛其車牌號碼ＰＩ－一七七六號自用小貨車，前往南投縣國
    姓鄉○○村○○路二０七之十五號郭聖祥住所，迄同日下午三時十分許，乙○○
    駕車欲離去之際，郭聖祥之兄郭聖吉見乙○○已經酒醉，擔心酒後駕車危險，乃
    表明欲開車送乙○○返家，惟為乙○○所拒，竟執意自行開車回家。嗣於同日下
    午三時十五分許，乙○○駕駛上開自用小貨車，途經南投縣國姓鄉○○村○○路
    二０七之六號前時，乙○○原應注意車輛行駛時，駕駛人應注意車前狀況及路邊
    行人，隨時採取必要之安全措施，而依當時之天候、路況等客觀情形，又無不能
    注意之情事，竟疏未注意車前狀況及路邊行人即貿然前行，致其右後車尾不慎撞
    及路人丁○○○，致丁○○○倒地受有頭部外傷併腦震盪與頭皮撕裂傷、左側肱
    骨頸閉鎖性骨折、右側第六、七、八肋骨骨折、左側第八肋骨骨折折等之傷害，
    丁○○○被撞倒地後，立即陷於昏迷不醒，乙○○知悉肇事後，竟未下車處理，
    反駕車逃逸，適為在對向車道上駕駛車牌號碼ＮＰ－六四一三號自用小客車會車
    之桂仁義所發見，桂仁義乃即刻繞道迴車追蹤，終在南投縣國姓鄉長流村長流加
    油站攔下乙○○，經桂仁義質問已撞到人為何不停車，乙○○答稱：「有聽到撞
    到的聲音，但要先回家」，而拒不回現場處理，桂仁義不得已先記下其車號後，
    立即返回肇事地點救人，並將車號提供予當時聞聲外出查看之丁○○○之夫丙○○，另身為救難隊員之郭聖祥於知悉上開車禍後立即到達現場，獲悉桂仁義所提
    供之上開車號，乃指明該車之駕駛人即係甫自其家離去之乙○○，案經不詳之人
    報警處理後，為警循線而查獲，經警同日下午四時五十三分許測得乙○○飲酒後
    吐氣所含酒精濃度為每公升０．九０毫克。
二、案經丁○○○之夫丙○○告訴及南投縣警察局埔里分局報告臺灣南投地方法院檢
    察署檢察官偵查起訴。
      理  由
一、訊據上訴人即被告乙○○矢口否認右揭犯罪事實，辯稱伊於當天下午二時許回到
    家中後，才與友人陳進益在家中共飲一瓶高粱酒，回家之前都沒有喝酒，且當天
    並未撞到人云云，然查：
（一）右揭事實，業據被告在九十一年五月十五日及十六日警訊分別坦承「到中午十
      二時，老闆攜帶保特瓶裝米酒乙瓶及小菜，三人共喝乙瓶，到十四時左右我就
      離開」、「我因昨日下午十五時許，在國姓鄉○○村○○路二０七之六號前駕
      車不慎撞到行人丁○○○，．．．因有證人報警將我傳到貴所詢問，當時因我
      酒後精神恍惚無法記憶，至今十六日才又想起並前往台中八０三醫院探視傷者
      後才到貴所來說明」，被告並於九十一年六月十九日偵訊坦承九十一年五月十
      五日、十六日之警訊筆錄實在，分別有警訊及偵訊筆錄可參，而證人郭聖祥亦
      於警訊、偵訊證述感到被告至其住處時，已有飲酒，被告於是日下午三時十分
      許離去，因被告酒醉，是證人兄郭聖吉欲載被告回家，然為被告拒絕等情，又
      被告撞及被害人丁○○○一節亦據證人桂仁義及告訴人丙○○於警訊、偵訊證
      述明確，且有驗斷證明書、舉發違反道路交通管理事件通知單、酒精測試值表
      及刑法第一百八十五條之三案件測試觀察紀錄表各一紙附卷可證。
（二）證人陳進益雖於偵查中附和被告之說詞證稱：「我於九十一年五月十五日十四
      時許，騎機車到乙○○家，問他要不要喝酒，我就去買一瓶高粱酒及礦泉水在
      他家喝酒，喝到下午四時許我才離去，在他家喝酒時只有我們及乙○○的太太
      共三人，沒有其他人，只單純喝酒，沒有吃其他東西，是用白色塑膠杯喝酒」
      云云（見偵查卷第三十五頁以下），然是日下午二時，被告事實上仍身在證人
      郭聖祥位於南投縣國姓鄉○○村○○路二０七之十五號住處，係於同日下午三
      時十分許始離去，並於同日下午三時十五分許駕車肇事等情，業據證人郭聖祥
      、桂仁義證述在卷，況被告於本院又謂伊於九十一年五月十五日中午十二時去
      買零件，再於下午一時至案外人郭和平處，在該處玩狗到二點多，回到家為下
      午三點，再開一瓶高梁酒自己喝到下午四點，國姓分駐所即派員通知伊有撞到
      人云云（本院卷第二十一頁），所述亦顯與陳進益不符，則陳進益之證述，顯
      完全悖乎真實，無足採信，再就其與被告在第二次偵查中供稱：「陳進益於九
      十一年五月十五日十四時許到我家時，還有我太太在家，我們一邊喝酒，一邊
      吃我太太中午所煮的菜，是用紅色的塑膠杯喝酒，我們喝酒喝到一半時，我朋
      友游勇財來找我，問我能不能去耕田，陳進益也認識游勇財，但是游勇財並沒
      有跟我們一起喝酒，因為游勇財喝酒頭會痛，到下午四時許，陳進益走後，游
      勇財也跟著離去我家」之內容（見偵查卷第三十七頁以下），相互對照，關於
      當時尚有何人在被告家中？喝酒當時有無吃其他東西？是用何種顏色杯子喝酒
      ？等情，經核與被告所供之情節亦不相符合，更見其屬虛假不實之詞，自難採
      信。是證人陳進益上開所證，確係被告為免除其刑責，乃找證人陳進益臨訟所
      為串證之詞，無足憑採。
（三）被告又辯稱伊駕駛柴油車，車輛聲音大，不知有撞到人云云，然證人桂仁義已
      於警訊、偵訊明確證述「我下車走到肇事車輛跟駕駛說你撞到人為什麼沒有停
      車，他說知道，然後（我）就說我們一起回去把受傷者送醫，他說他要先回家
      後，再回去處理，他就開車離去」、「當時他（即被告）跟我說他不（是）正
      前方撞到，有聽到聲音，他也沒有停」（偵查卷第十二頁、二十五頁），是被
      告顯係明知其肇事而不救護被害人逕逃逸之，被告又稱證人桂仁義於警訊表示
      在發生地前二十公尺親眼看到一部藍色客貨兩用車撞到路人，在偵查中卻又表
      示看到車子過去，就從後視鏡看到一個人倒下去，前後證述不一，且在後視鏡
      中看到之車號應係顛倒而模糊，應無法看清而記憶，是證人所述無足採信云云
      ，然證人桂仁義與被告無冤無仇，當無設詞誣陷之必要，伊在發生地前二十公
      尺看到被告車子撞到行人，於二車會車後，再利用車輛後視鏡查看發現被害人
      倒在地上，是確認被告確撞倒行人卻不停車救護，遂繞道車追逐之，在以後
      視鏡查看及追逐過程，看清被告車號而記憶之，此並無任何不合情理之處，被
      告又辯稱證人桂仁義曾表示「從左邊後視鏡看肇事車輛沒有停，往左邊大旗村
      方向慢慢行駛」，而肇事逃逸者必係高速行駛以求儘速離開現場，被告車輛慢
      慢行駛，可見被告根本不知有撞到行人云云，然由左後視鏡正確觀察判斷反方
      向行駛車輛之車速，並非易事，被告肇事後其車輛與證人車輛旋即會車，且二
      車均未停車，肇事地點前又有彎道（詳卷附照片），自係須臾時間內被告車輛
      即脫離證人車輛後視鏡可觀察之範圍，被告肇事後，當有可能亦自其車輛後視
      鏡觀察被害人之狀況，本非必然立即加速行駛，是證人在該剎那時間看到被告
      車輛速度非快，亦至符情理，不能以此即認定被告不知有撞到人，亦無再訊問
      證人桂仁義之必要，又證人郭聖祥固曾證述未看到被告車輛撞到人云云，然被
      告原即至證人郭聖祥家中，證人郭聖祥亦表示被告係其客戶，則證人郭聖祥當
      有護被告之虞，證人郭聖祥自遠處觀察，亦可能未看清全部案發過程，亦不
      得以此作為有利被告之認定。
（四）按服用酒類不能安全駕駛動力交通工具之認定，參考德國、美國之認定標準，
      對於酒精濃度呼氣已達每公升○．五五毫克或血液濃度達百分之○．一一以上
      ，肇事率為一般正常人之十倍，應認為已達不能安全駕駛之標準（法務部八十
      八年五月十八日八八年度法檢字第一六六九號函參照），被告肇事後所測得吐
      氣中所含酒精濃度高達每公升０‧九○毫克，顯已達不能安全駕駛動力交通工
      具之程度甚明。次按汽車駕駛人飲酒後其吐氣所含酒精成份超過每公升○．二
      五毫克以上者，不得駕車；車輛行駛時，駕駛人應注意車前狀況，隨時採取必
      要之安全措施。道路交通安全規則第一百十四條第二款、第九十四條第三項定
      有明文。被告駕車自應注意上述道路交通安全規定，又駕車時亦應注意路旁行
      人以維安全。本件肇事時、地之天候、路況等客觀情形，並無不能注意之情事
      ，詎被告竟疏未注意及此，致發生車禍肇事致被害人丁○○○受傷，被告之駕
      車失當行為，顯有過失，且其過失與被害人之受傷具有相當因果關係。綜上本
      案事證明確，被告犯行至足認定，應依法論科。
二、核被告所為，酒醉駕車部分，係犯刑法第一百八十五條之三服用酒類致無法安全
    駕駛動力交通工具罪；駕車過失致受傷部分，係犯刑法第二百八十四條第一項前
    段之過失傷害罪；肇事後逃逸部分，係犯同法第一百八十五條之四之肇事逃逸罪
    。其酒醉駕車因而致人受傷，就其所犯過失傷害部分，應依道路交通管理處罰條
    例第八十六條第一項規定加重其刑。被告所犯上開三罪，犯意各別，行為互殊，
    應分論併罰，原審以被告犯罪事證明確，依據前揭規定及罰金罰鍰提高標準條例
    第一條前段規定，依法予以論罪，並審酌被告酒醉後已不能安全駕駛，仍不顧公
    眾之安危，貿然駕車，致撞及被害人並使被害人丁○○○受傷，且犯後飾詞否認
    ，態度不佳等一切情狀，就被告所犯三罪，分別判處有期徒刑二月、三月、十月
    ，並依刑法第五十八條第五款定應執行之刑有期徒刑一年二月暨說明未量處如公
    訴人求刑一年十月之理由，認事用法核無違誤，量刑亦稱妥適，被告上訴意旨否
    認犯罪殊無可採，本案上訴無理由，應予駁回。
三、又被告前未曾受有期徒刑以上刑之宣告，有檢察署刑案資料查註紀錄表及臺灣高
    等法院被告全國前案紀錄表在卷足稽，經此偵審程序之教訓，當知警惕而無再犯
    之虞，且現又與被害人達成和解賠償損害（有調解筆錄可按），本院審酌上情，
    認原審判決主文所示刑之宣告已足策勵被告向善，所宣告之刑，以暫不執行為宜
    ，爰併宣告緩刑三年，以啟自新，緩刑期內並付保護管束。
據上論結，應依刑事訴訟法第三百六十八條，刑法第七十四條第一款、第九十三條第
一項，判決如主文。
本案經檢察官甲○○到庭執行職務。
中        華        民        國  九 十 二  年     三     月   二十六   日
                                  臺灣高等法院臺中分院刑事第五庭
                                        審判長法  官  袁  從  楨
                                              法  官  胡  森  田
                                              法  官  姚  勳  昌
右正本證明與原本無異。
肇事逃逸部分得上訴，其餘不得上訴。
如不服本判決應於收受送達後十日內向本院提出上訴書狀，其未敘述上訴之理由者並
得於提起上訴後十日內向本院補提理由書（均須按他造當事人之人數附繕本）。
                                              書記官  陳  如  慧
中        華        民        國  九 十 二  年     三     月   二十七   日
                                                                        Ｋ


司法院資訊處製作；財團法人民間司法改革基金會備份。
